臺灣臺中地方法院交通事件裁定　 100年度交聲字第3001號
原處分機關　交通部公路總局臺中區監理所
受處分人　　陳文川
上列異議人即受處分人因違反道路交通管理處罰條例案件，對於
交通部公路總局臺中區監理所民國100年11月3日所為之裁決（中
監違字第裁60-I00000000號裁決書），聲明異議，本院裁定如下
：
    主    文
異議駁回。
    理    由
一、原處分機關係以：本件異議人即受處分人陳文川(下稱受處
    分人)駕駛車牌號碼3477-DT號自用一般小客車(下稱系爭車
    輛)，於民國100年9月28日14時30分許，在彰化縣埔鹽鄉○
    ○路○段21號前，因「經雷達測速時速62公里，限速50公里
    ，超速12公里」之事實，違反道路交通管理處罰條例第40條
    規定，經彰化縣警察局溪湖分局員警攔停後，以彰警交字第
    I00000000號違反道路交通管理事件通知單當場舉發。受處
    分人於期限內到案申訴，經原舉發機關函覆後仍不服，本所
    遂於100年11月3日以中監違字第裁60-I00000000號裁決書(
    下稱系爭裁決書)裁處受處分人罰鍰新臺幣(下同)1,600元，
    並依道路交通管理處罰條例第63條第1項第1款規定記違規點
    數1點。
二、受處分人異議理由略以：受處分人於100年9月28日14時，由
    鹿港經員鹿路往溪湖行駛，沿路無明顯速限標誌，受處分人
    一路時速均保持在60公里或以下。嗣於員鹿路1段21號前，
    始看到雷達測速照相告示牌，即降速至58公里（當時有看碼
    表）。員警攔檢時，僅告知超速及車速為62公里，無其他照
    片可證明受處分人車速超過規定時速之60公里。又自告示牌
    起至警告發位置，經實際丈量僅有80公尺，不符合道路交通
    處罰條例第7條之2第9款「至少於100公尺前設立告示牌」之
    法律構成要件，不應裁處，為此聲明異議等語。
三、按汽車駕駛人，行車速度，超過規定之最高時速，或低於規
    定之最低時速，除有第43條第1項第2款情形外，處新臺幣1,
    200元以上，2,400元以下罰鍰；汽車駕駛人違反第40條規定
    者，並記違規點數1點，道路交通管理處罰條例第40條、第6
    3條第1項第1款分別定有明文。次按行車速度，依速限標誌
    或標線之規定，無速限標誌或標線者，行車時速不得超過50
    公里，但在未劃設車道線、行車分向線或分向限制線之道路
    ，或設有快慢車道分隔線之慢車道，時速不得超過40公里，
    道路交通安全條例第93條第1項第1款亦有規定。汽車駕駛人
    駕駛汽車，其行車速度超過規定之最高時速未滿20公里，嗣
    為警逕行舉發，而未逾舉發通知單上所載之應到案日期到案
    ，經主管機關調查後仍認定有上開違規行為者，依違反道路
    交通管理事件統一裁罰基準表規定，須處以1,600元之罰鍰
    。經查，
  (一)市區道路無速限標誌或標線者，行車時速不得超過50公里，
    道路交通安全規則第93條第1項第1款定有明文。受處分人領
    有普通小型車駕駛執照，有證號查詢汽車駕駛人1份在卷可
    稽，其既經合法考取普通小型車駕駛執照之駕駛人，對於上
    開交通規則，不得推諉需有警告標示之提醒，始知有遵循之
    義務。是受處分人辯稱：沿路無明顯速限標誌，一路時速均
    保持在60公里或以下，看到雷達測速照相告示牌，即降速至
    58公里，即屬超速之行為。
  (二)證人即本件舉發員警黃清泉於100年12月7日本院調查時具結
    證稱：「問：100年9月28日彰警交字第I00000000號舉發違
    反道路交通管理事件通知單是否係你填單舉發？答：是我舉
    發的。」、「問：舉發經過？答：受處分人從員鹿路北往南
    行駛，我們執行取締超速勤務，該路段限速五十公里，我們
    從巡邏車雷射槍上測得受處分人陳文川時速六十二公里，我
    們就攔停受處分人。」、「問：攔下之後，異議人怎麼表示
    ？答：我有拿測得的六十二公里的結果給他看，異議人說看
    能不能不要開。」、「問：有給異議人看測速儀顯示的數據
    嗎？答：有。」、「問：當天天氣如何？該路段是否有轉彎
    ？有無死角？答：當時天氣晴天，沒有轉彎也沒有死角。」
    、「問：你測速地方有無被其他車輛干擾而有誤測的情形？
    答：沒有。」、證人即員警許記榮於同日本院調查時亦具結
    證稱：「問：當時你在車上嗎？答：當時我跟黃清泉一起執
    勤。」、「問：當時有無把測速的數據給受處分人看？答：
    有，時速為六十二公里，該路段限速為五十公里。」。而本
    件執勤員警所使用之非照相式雷達測速儀器，經經濟部標準
    檢驗局於99年10月19日檢定合格，有效期限自99年10月19日
    至100年10月31日，有本院公務電話紀錄及經濟部標準檢驗
    局99年10月19日雷達測速儀檢定合格證書各1紙在卷可稽，
    該科學測速儀器尚在檢定合格有效期限內，其準確性及正確
    性當值信賴。是警員係以雷達槍測速儀測得受處分人超速之
    數據為62公里，並出示數據與受處分人觀看，縱因該測速儀
    器不具照相功能而無採證照片，亦不影響受處分人超速行駛
    違規行為之判斷。受處分人辯稱其事發當時時速僅有58公里
    ，並未超速云云，不足採信。
  (三)另汽車駕駛人之行為有經以科學儀器取得證據資料證明其行
    為違規，當場不能或不宜攔截製單舉發者，得逕行舉發；又
    對於汽車駕駛人有行車速度超過規定之最高速限或低於規定
    之最低速限違規行為予以舉發，採用固定或非固定式科學儀
    器取得證據資料證明者，於一般道路須至少於100公尺前，
    於高速公路、快速公路須至少於300公尺前，明顯標示之，
    道路交通管理處罰條例第7條之2第1項、第2項第9款、第3項
    固有明文。惟本件係攔停提示超速數據當場舉發之情形，與
    前揭於逕行舉發超速違規之相當距離設置警告標誌規定已有
    分別，且上開規定之立法用意，不外表明科處違規人行政裁
    罰之終極目的乃在敦促駕駛人依行車速限駕駛，是以科學儀
    器採證，應由主管機關在顯明處告示，用以提醒駕駛人依道
    路限速行駛，以期在駕駛人避免受罰之心理下，達到依行車
    速限駕駛進而維護行車安全之最大效益，尚非謂如有違反，
    駕駛人超速行駛之違規行為即應不罰（臺灣高等法院臺中分
    院96年度交抗字第914號裁定意旨參照）。亦即，縱認主管
    機關未在顯明處告示，或設置未符合規定，亦不影響駕駛人
    按速限行駛之注意義務，不能因主管機關未於一定距離設置
    警告標示以提醒駕駛人注意，即可遽認得任意超速行駛而得
    免於違規受罰之行政責任。是受處分人辯稱員警取締地點距
    警告標誌牌少於規定之100公尺，不應裁處云云，亦不足採
    信。
四、綜上所述，受處分人經警方以雷達測速儀測得其時速62公里
    ，有超速12公里（未滿20公里）之違規事實，事證明確。原
    處分機關依據道路交通管理處罰條例第40條、第63條第1項
    第1款及違反道路交通管理事件統一裁罰基準表之規定，裁
    處受處分人罰鍰1,600元，及記違規點數1點，並無不當。受
    處分人本件異議為無理由，應予駁回。
五、據上論斷，應依道路交通管理處罰條例第87條第2項、道路
    交通事件處理辦法第18條，裁定如主文。
中    華    民    國   100    年    12    月    16    日
                      交通法庭  法  官  劉正中
以上正本證明與原本無異。
如不服本裁定應於送達後5日內向本院提出抗告狀。(須附繕
本)
                                書記官  黃英寬
中    華    民    國   100    年    12    月    16    日